【裁判字號】    99,台上,6938
【裁判日期】    991104
【裁判案由】    偽造文書等罪
【裁判全文】
最高法院刑事判決            九十九年度台上字第六九三八號
上  訴  人  台灣高等法院檢察署檢察官
被      告  甲○○
選任辯護人  許進德律師
上列上訴人因被告偽造文書等罪案件，不服台灣高等法院中華民
國九十七年十二月二十三日第二審判決（九十七年度上訴字第四
八六０號，起訴案號：台灣板橋地方法院檢察署九十五年度偵續
字第五八０號），提起上訴，本院判決如下：
    主  文
上訴駁回。
    理  由
按刑事訴訟法第三百七十七條規定，上訴於第三審法院，非以判
決違背法令為理由，不得為之。是提起第三審上訴，應以原判決
違背法令為理由，係屬法定要件。如果上訴理由書狀並未依據卷
內訴訟資料，具體指摘原判決不適用何種法則或如何適用不當，
或所指摘原判決違法情事，顯與法律規定得為第三審上訴理由之
違法情形，不相適合時，均應認其上訴為違背法律上之程式，予
以駁回。又檢察官就被告犯罪事實，應負舉證責任，並指出證明
之方法，為刑事訴訟法第一百六十一條第一項所明定。因此，檢
察官對於起訴之犯罪事實，應負實質之舉證責任。倘其所提出之
證據，不足為被告有罪之積極證明，或其闡明之證明方法，無從
說服法院形成被告有罪之心證，基於無罪推定之原則，自應為被
告無罪之諭知。而認定犯罪事實所憑之證據，無論直接或間接證
據，其為訴訟上之證明，須於通常一般之人均不致有所懷疑，而
得確信其為真實之程度者，始得據為有罪之認定，倘其證明尚未
達到此一程度，而有合理之懷疑存在時，事實審法院復已就其心
證上理由予以闡述，敘明其如何無從為有罪之確信，因而為無罪
之判決，尚不得任意指為違法。本件原審審理結果，認檢察官所
提出之證據及闡明之證明方法，尚不足以證明被告甲○○有起訴
書所載之行使偽造私文書犯行，而被告雖有填寫提款或匯款單，
供陳文漢（另案經判處罪刑確定）提匯經陳大運授權於國泰世華
商業銀行天母分行（原世華聯合商業銀行天母分行）所開立帳號
000000000000號帳戶之款項，惟當時被告與陳文漢間尚屬夫妻關
係，在得知陳大運確有授權陳文漢開立上開帳戶情形下，輔以其
本身親見親聞陳文漢與陳大運雙方關係密切，財務方面多有互相
代理情形，自難苛責被告於填寫提款單或匯款單時必向陳文漢或
陳大運詢問是否有授權提款、匯款，被告就上開提、匯款項未有
所懷疑，亦屬人之常情，在乏其他證據足證被告知情且參與犯行
之情形下，自難遽以上開罪責相繩。因而維持第一審諭知被告無
罪之判決，駁回檢察官在第二審之上訴。已依卷證資料，詳敘其
綜合證據調查之結果，仍無從為被告有罪確信之心證理由，所為
論斷無違經驗法則及論理法則，亦無所指理由不備之違法情形存
在。上訴意旨，置原判決之明白論敘於不顧，徒憑己見，對於原
審取捨證據之職權行使，任意爭執，核與法律規定得為第三審上
訴理由之違法情形，不相適合，其該部分上訴違背法律上之程式
，應予駁回。至被告被訴詐欺取財部分，核屬刑事訴訟法第三百
七十六條第四款所列不得上訴於第三審法院之案件，既經第二審
判決，自不得上訴於第三審法院，上訴人猶復提起上訴，顯為法
所不許，應併予駁回。
據上論結，應依刑事訴訟法第三百九十五條前段，判決如主文。
中    華    民    國  九十九  年   十一   月    四    日
                      最高法院刑事第十一庭
                          審判長法官  石  木  欽  
                                法官  洪  佳  濱  
                                法官  韓  金  秀  
                                法官  段  景  榕  
                                法官  周  煙  平  
本件正本證明與原本無異
                                      書  記  官  
中    華    民    國  九十九  年   十一   月    十    日
                                                     ｍ

司法院資訊處製作；財團法人民間司法改革基金會備份。
